【裁判字號】    99,交聲,233
【裁判日期】    990113
【裁判案由】    聲明異議
【裁判全文】
臺灣臺中地方法院交通事件裁定        99年度交聲字第233號
原處分機關  交通部公路總局臺中區監理所臺中市監理站
異  議  人  甲○○
即受處分人
上列異議人即受處分人因違反道路交通管理處罰條例案件，對於
交通部公路總局臺中區監理所臺中市監理站民國98年9月8日所為
之裁決（裁監稽違字第裁61-GD0000000號裁決書），聲明異議，
本院裁定如下：
    主    文
異議駁回。
    理    由
一、原處分機關交通部公路總局臺中區監理所臺中市監理站略以
    ：異議人即受處分人（下稱受處分人）甲○○於民國96年11
    月18日16時22分許，駕駛H6-0833號自小客車，行經臺中市
    ○○路與朝馬路口時，因「酒駕肇事致人受傷，呼氣酒測值
    達0.83mg/l」之違規，經臺中市警察局第六分局協和派出所
    員警以臺中市警察局中市警交字第GD0000000號違反道路交
    通管理事件通知單舉發。交通部公路總局臺中區監理所臺中
    市○○○○○道路交通管理處罰條例第35條第1項第1款之規
    定，於98年9月8日以裁監稽違字第裁61-GD0000000號裁決書
    ，裁處受處分人罰緩新臺幣（下同）49,500元、吊扣汽車駕
    駛執照24個月、施以道安講習，逾期則依裁決書處罰主文規
    定裁處（查應吊扣駕照部分，因受處分人逾期未繳送駕照，
    本站遂依裁決書主文逕行註銷駕照；罰鍰部分因已依刑事法
    律處罰，故免予裁處）。
二、受處分人聲明異議意旨略以：受處分人因駕駛自小客車酒駕
    ，被吊銷聯結車駕照，可否吊扣自小客駕照等語。
三、按受處分人不服道路交通管理處罰條例第8條主管機關所為
    之處罰，得於接到裁決書之翌日起20日內，向管轄地方法院
    聲明異議；依道路交通管理處罰條例第87條規定向管轄法院
    聲明異議之期間，自裁決送達之翌日起算，並得依法扣除在
    途期間及聲請回復原狀；交通法庭認聲明異議不合法律上之
    程式或其異議權已喪失者，應以裁定駁回之，為道路交通管
    理處罰條例第87條第1項、道路交通案件處理辦法第12條、
    第18條前段所明定。又按處理違反道路交通管理事件，有關
    文書送達之程序，依行政程序法之規定；送達，於應受送達
    人之住居所、事務所或營業所為之；於應送達處所不獲會晤
    應受送達人時，得將文書付與有辨別事理能力之同居人、受
    僱人或應送達處所之接收郵件人員。應受送達人或其同居人
    、受僱人、接收郵件人員無正當理由拒絕收領文書時，得將
    文書留置於應送達處所，以為送達；又送達不能依前2條規
    定為之者，得將文書寄存送達地之地方自治或警察機關，並
    作送達通知書2份，1份黏貼於應受送達人住居所、事務所、
    營業所或其就業處所門首，另1份交由鄰居轉交或置於該送
    達處所信箱或其他適當位置，以為送達。前項情形，由郵政
    機關為送達者，得將文書寄存於送達地之郵政機關。寄存機
    關自收受寄存文書之日起，應保存3個月，違反道路交通管
    理事件統一裁罰基準及處理細則第5條，行政程序法第72條
    第1項前段、第73條第1項、第3項、第74條分別定有明文。
    又92年2月7日修正之民事訴訟法第138條第2項規定「寄存送
    達，自寄存之日起，經10日內發生效力。」，然行政程序法
    第74條就寄存送達已自行規定，該條文中並無10日生效之規
    定，亦未準用民事訴訟法，故民事訴訟法關於寄存送達之規
    定，於行政程序自難適用（最高行政法院95年度裁字第2663
    號裁定意旨參照）。準此，舉發違反道路交通管理事件通知
    單送達時若依行政程序法第73條規定寄存送達者，於合法寄
    存送達時即發生送達效力，合先敘明。
四、經查：受處分人因「酒後駕車肇事致人受傷，呼氣酒測值為
    0.83mg/l」之違規，經臺中市警察局第六分局協和派出所員
    警以臺中市警察局中市警交字第GD0000000號違反道路交通
    管理事件通知單舉發，交通部公路總局臺中區監理所臺中市
    ○○○○○道路交通管理處罰條例第35條第1項第1款之規定
    ，於98年9月8日以裁監稽違字第裁61-GD0000000號裁決書，
    裁處受處分人罰緩新臺幣49,500元、吊扣駕駛執照24個月及
    施以道安講習，逾期則依裁決書處罰主文規定裁處。該裁決
    書於98年9月11日經以掛號郵寄受處分人之戶籍地址即「臺
    中縣大里市○○路○段671巷8弄22號7樓」（查上址確為受
    處分人之戶籍地址，此有受處分人之全戶戶籍資料查詢結果
    、該舉發違反道路交通管理事件通知單影本各1份在卷可憑
    ），因未會晤受處分人本人，亦無受領文書之同居人、受僱
    人或應送達處所之接收郵件人員，即於98年9月11日寄存於
    大里郵局，送達人員並製作送達通知書2份，1份粘貼於應受
    送達人門首，另1份置於受送達處所信箱或適當位置以為送
    達等情，有上開違反道路交通管理事件裁決書及送達證書各
    1份附卷可稽。揆諸上開規定，本件違反道路交通管理事件
    裁決書於98年9月11日已合法送達予受處分人，受處分人遲
    至98年12月22日始具狀聲明異議（有受處分人提出之交通事
    件聲明異議狀上所蓋收文戳章在卷可稽），顯已逾20日之法
    定異議期間，故受處分人之異議不合法律上程式，且屬不得
    補正，依法應予駁回。
五、復按法院受理有關交通案件，關於聲明異議之處理，準用刑
    事訴訟法之規定，道路交通管理處罰條例89條、道路交通事
    件處理辦法第4條第1項定有明文。故法院就起訴之案件，須
    先就程序法上為形式之審理，調查起訴之要件是否具備，再
    進為實體上之審理，若起訴欠缺訴訟要件，即應為程序上之
    判決，無庸審查其實體事項，而為實體判決之必要。查聲明
    異議之法定期間為自收受送達證書翌日起算20日，已如前述
    ；而該法定期間為法院實體裁判所須之訴訟要件，故受處分
    人所為之聲明異議期間既已逾越法定期間，顯已欠缺訴訟所
    必須之要件，則依前開說明，本件聲明異議既欠缺訴訟要件
    ，本院即無庸就受處分人聲明原裁定機關所為處分適法與否
    為實體審查，而為實體裁判。
六、據上論斷，應依道路交通管理處罰條例第87條第2項、道路
    交通案件處理辦法第18條前段，裁定如主文。
中    華    民    國    99    年    1     月    13    日
                        交通法庭  法  官  蔡建興
上正本證明與原本無異。
如不服本裁定，應於送達後5日內，向本院提出抗告狀。
                                  書記官  黃英寬
中    華    民    國    99    年    1     月    13    日

司法院資訊處製作；財團法人民間司法改革基金會備份。
